ACORDAO-COMPLETO-2441587

ACÓRDÃO 4068/2020 ATA 47/2020 - PLENÁRIO

VISTA, relatada e discutida esta tomada de contas especial, instaurada pela Universidade Federal da Paraíba, com vistas a apurar irregularidades na execução do Convênio 219/2007 (Siafi 601846) , firmado com a Fundação José Américo.
ACORDAM os ministros do Tribunal de Contas da União, reunidos em sessão extraordinária do Plenário, ante as razões expostas pela relatora, e com fundamento nos arts. 1º, inciso I, 12, § 3º, 16, incisos I e III, alíneas "b" e "c", 17, 19, 23, inciso III, alínea "a", 26, 28, inciso II, 57 e 61 da Lei 8.443/1992 c/c os arts. 202, § 6º, 214, inciso III, alínea "a", 217 e 275 do Regimento Interno, em:
9.1. acolher as alegações de defesa de Lucídio dos Anjos Formiga Cabral e Marta Maria Gomes Van Der Linden e julgar regulares suas contas, dando-lhes quitação plena;
9.2. julgar irregulares as contas de Eugênio Paccelli Trigueiro Pereira, Luiz Enok Gomes da Silva e da Fundação José Américo;
9.3. condená-los ao recolhimento aos cofres da Universidade Federal da Paraíba das quantias abaixo relacionadas, atualizadas monetariamente e acrescidas de juros de mora calculados a partir das datas indicadas até a do pagamento, abatendo-se as quantias ressarcidas:
	DATA DE OCORRÊNCIA
	VALOR ORIGINAL (R$) 
	DÉBITO/ CRÉDITO
	RESPONSÁVEIS SOLIDÁRIOS

	07/04/2008
	504,00
	D
	Luiz Enok Gomes da Silva e Fundação José Américo

	09/04/2008
	400,01
	D
	
	10/04/2008
	533,62
	D
	
	16/04/2008
	701,37
	D
	
	23/04/2008
	3.000,00
	D
	
	24/04/2008
	360,78
	D
	
	28/04/2008
	756,00
	D
	
	29/04/2008
	1.200,00
	D
	
	21/05/2008
	1.358,46
	D
	
	23/05/2008
	3.000,00
	D
	
	30/05/2008
	175,23
	D
	
	02/06/2008
	504,00
	D
	
	03/06/2008
	8.849,79
	D
	
	04/06/2008
	1.375,23
	D
	
	05/06/2008
	2.556,44
	D
	
	10/06/2008
	6.051,50
	D
	
	11/06/2008
	58,41
	D
	
	17/06/2008
	1.030,80
	D
	
	18/06/2008
	175,23
	D
	
	27/06/2008
	7.532,06
	D
	
	02/07/2008
	1.923,63
	D
	
	03/07/2008
	1.408,00
	D
	
	08/07/2008
	2.999,50
	D
	
	09/07/2008
	1.200,00
	D
	
	10/07/2008
	5.348,45
	D
	
	15/07/2008
	175,23
	D
	
	16/07/2008
	292,05
	D
	
	31/07/2008
	630,00
	D
	
	01/08/2008
	6.975,00
	D
	
	04/08/2008
	10.366,01
	D
	
	08/08/2008
	5.632,26
	D
	
	12/08/2008
	600,00
	D
	
	13/08/2008
	1.008,00
	D
	
	18/08/2008
	1.516,04
	D
	
	20/08/2008
	408,87
	D
	
	25/08/2008
	300,00
	D
	
	28/08/2008
	1.031,77
	D
	
	29/08/2008
	2.675,21
	D
	
	01/09/2008
	11.127,56
	D
	
	03/09/2008
	1.577,07
	D
	
	04/09/2008
	875,23
	D
	
	05/09/2008
	1.100,00
	D
	
	09/09/2008
	4.445,96
	D
	
	10/09/2008
	1.555,76
	D
	
	24/09/2008
	1.580,78
	D
	
	25/09/2008
	175,23
	D
	
	26/09/2008
	600,00
	D
	
	03/10/2008
	6.854,00
	D
	
	10/10/2008
	420,67
	D
	
	21/10/2008
	809,88
	D
	
	27/10/2008
	1.285,02
	D
	
	28/10/2008
	1.343,43
	D
	
	29/10/2008
	1.500,00
	D
	
	31/10/2008
	1.762,41
	D
	
	03/11/2008
	700,00
	D
	
	06/11/2008
	58,41
	D
	
	07/11/2008
	58,41
	D
	
	10/11/2008
	1.612,00
	D
	
	12/11/2008
	9.652,00
	D
	
	14/11/2008
	1.762,41
	D
	
	18/11/2008
	1.158,41
	D
	
	19/11/2008
	618,27
	D
	
	20/11/2008
	706,80
	D
	
	24/11/2008
	252,00
	D
	
	25/11/2008
	154,62
	D
	
	01/12/2008
	2.142,00
	D
	
	02/12/2008
	3.760,00
	D
	
	03/12/2008
	1.860,00
	D
	
	10/12/2008
	10.959,50
	D
	
	15/12/2008
	2.054,94
	D
	
	30/12/2008
	630,00
	D
	
	05/01/2009
	700,00
	D
	
	06/01/2009
	5.086,00
	D
	
	07/01/2009
	600,00
	D
	
	09/01/2009
	252,00
	D
	
	14/01/2009
	744,00
	D
	
	15/01/2009
	630,00
	D
	
	20/01/2009
	661,85
	D
	
	21/01/2009
	754,62
	D
	
	22/01/2009
	58,41
	D
	
	26/01/2009
	496,53
	D
	
	28/01/2009
	154,62
	D
	
	29/01/2009
	600,00
	D
	
	04/02/2009
	1.988,70
	D

	11/3/2008
	341.099,44
	D
	Eugênio Paccelli Trigueiro Pereira e Fundação José Américo

	07/04/2008
	504,00
	C
	
	09/04/2008
	400,01
	C
	
	10/04/2008
	533,62
	C
	
	16/04/2008
	701,37
	C
	
	23/04/2008
	3.000,00
	C
	
	24/04/2008
	360,78
	C
	
	28/04/2008
	756,00
	C
	
	29/04/2008
	1.200,00
	C
	
	21/05/2008
	1.358,46
	C
	
	23/05/2008
	3.000,00
	C
	
	30/05/2008
	175,23
	C
	
	02/06/2008
	504,00
	C
	
	03/06/2008
	8.849,79
	C
	
	04/06/2008
	1.375,23
	C
	
	05/06/2008
	2.556,44
	C
	
	10/06/2008
	6.051,50
	C
	
	11/06/2008
	58,41
	C
	
	17/06/2008
	1.030,80
	C
	
	18/06/2008
	175,23
	C
	
	27/06/2008
	7.532,06
	C
	
	02/07/2008
	1.923,63
	C
	
	03/07/2008
	1.408,00
	C
	
	08/07/2008
	2.999,50
	C
	
	09/07/2008
	1.200,00
	C
	
	10/07/2008
	5.348,45
	C
	
	15/07/2008
	175,23
	C
	
	16/07/2008
	292,05
	C
	
	31/07/2008
	630,00
	C
	
	01/08/2008
	6.975,00
	C
	
	04/08/2008
	10.366,01
	C
	
	08/08/2008
	5.632,26
	C
	
	12/08/2008
	600,00
	C
	
	13/08/2008
	1.008,00
	C
	
	18/08/2008
	1.516,04
	C
	
	20/08/2008
	408,87
	C
	
	25/08/2008
	300,00
	C
	
	28/08/2008
	1.031,77
	C
	
	29/08/2008
	2.675,21
	C
	
	01/09/2008
	11.127,56
	C
	
	03/09/2008
	1.577,07
	C
	
	04/09/2008
	875,23
	C
	
	05/09/2008
	1.100,00
	C
	
	09/09/2008
	4.445,96
	C
	
	10/09/2008
	1.555,76
	C
	
	24/09/2008
	1.580,78
	C
	
	25/09/2008
	175,23
	C
	
	26/09/2008
	600,00
	C
	
	03/10/2008
	6.854,00
	C
	
	10/10/2008
	420,67
	C
	
	21/10/2008
	809,88
	C
	
	27/10/2008
	1.285,02
	C
	
	28/10/2008
	1.343,43
	C
	
	29/10/2008
	1.500,00
	C
	
	31/10/2008
	1.762,41
	C
	
	03/11/2008
	700,00
	C
	
	06/11/2008
	58,41
	C
	
	07/11/2008
	58,41
	C
	
	10/11/2008
	1.612,00
	C
	
	12/11/2008
	9.652,00
	C
	
	14/11/2008
	1.762,41
	C
	
	18/11/2008
	1.158,41
	C
	
	19/11/2008
	618,27
	C
	
	20/11/2008
	706,80
	C
	
	24/11/2008
	252,00
	C
	
	25/11/2008
	154,62
	C
	
	01/12/2008
	2.142,00
	C
	
	02/12/2008
	3.760,00
	C
	
	03/12/2008
	1.860,00
	C
	
	10/12/2008
	10.959,50
	C
	
	15/12/2008
	2.054,94
	C
	
	30/12/2008
	630,00
	C
	
	05/01/2009
	700,00
	C
	
	06/01/2009
	5.086,00
	C
	
	07/01/2009
	600,00
	C
	
	09/01/2009
	252,00
	C
	
	14/01/2009
	744,00
	C
	
	15/01/2009
	630,00
	C
	
	20/01/2009
	661,85
	C
	
	21/01/2009
	754,62
	C
	
	22/01/2009
	58,41
	C
	
	26/01/2009
	496,53
	C
	
	28/01/2009
	154,62
	C
	
	29/01/2009
	600,00
	C
	
	04/02/2009
	1.988,70
	C
	
	28/3/2012
	101.538,95
	C
	
9.4. aplicar multas nos valores de R$ 100.000,00 (cem mil reais) , R$ 55.000,00 (cinquenta e cinco mil reais) e R$ 155.000,00 (cento e cinquenta e cinco mil reais) , respetivamente, a Luiz Enok Gomes da Silva, Eugênio Paccelli Trigueiro Pereira e à Fundação José Américo, a serem recolhidas aos cofres do Tesouro Nacional, com incidência de encargos legais calculados da data deste acórdão até a data do pagamento, se este for efetuado após o vencimento do prazo a seguir estipulado;
9.5. fixar prazo de 15 (quinze) dias, a contar das notificações, para comprovação, perante o Tribunal, do recolhimento das dívidas acima imputadas;
9.6. autorizar a cobrança judicial das dívidas, caso não atendidas as notificações;
9.7. autorizar o seu pagamento em até 36 (trinta e seis) parcelas mensais consecutivas, caso venha a ser solicitado pelos responsáveis antes do envio do processo para cobrança judicial;
9.8. fixar o vencimento da primeira parcela em 15 (quinze) dias, a contar do recebimento das notificações, e o das demais a cada 30 (trinta) dias, com incidência de encargos legais sobre o valor de cada prestação; 
9.9. alertar aos responsáveis que a inadimplência de qualquer parcela acarretará vencimento antecipado do saldo devedor; 
9.10. solicitar à Advocacia-Geral da União, por intermédio do Ministério Público junto ao TCU, as medidas necessárias ao arresto dos bens de Eugênio Paccelli Trigueiro Pereira, Luiz Enok Gomes da Silva e da Fundação José Américo;
9.11. remeter cópia deste acórdão ao procurador-chefe da Procuradoria da República no Estado da Paraíba, nos termos do art. 16, § 3º, da Lei 8.443/1992.

Tomada de contas especial instaurada em razão da impugnação total de despesas de convênio que teve por objeto a capacitação de professores, tutores e coordenadores de Polos da UFPB Virtual". Análise das alegações de defesa.

Universidade Federal da Paraíba.

3. Responsáveis: Eugênio Paccelli Trigueiro Pereira (CPF XXX.996.854-XX), Fundação José Américo (CNPJ 08.667.750/0001-23), Lucídio dos Anjos Formiga Cabral (CPF XXX.833.883-XX), Luiz Enok Gomes da Silva (CPF XXX.184.154-XX) e Marta Maria Gomes Van Der Linden (CPF XXX.291.244-XX).
3.1. Interessada: Universidade Federal da Paraíba (CNPJ 24.098.477/0001-10).

13.1. Ministros presentes: José Mucio Monteiro (Presidente), Walton Alencar Rodrigues, Benjamin Zymler, Augusto Nardes, Aroldo Cedraz, Raimundo Carreiro, Ana Arraes (Relatora), Bruno Dantas e Vital do Rêgo.
13.2. Ministros-Substitutos presentes: Augusto Sherman Cavalcanti, Marcos Bemquerer Costa, André Luís de Carvalho e Weder de Oliveira.

ANA ARRAES

Transcrevo, a seguir, a instrução elaborada por auditor da Secretaria de Controle Externo de Tomada de Contas Especial - SecexTCE, que contou com a anuência de seus dirigentes e do Ministério Público junto ao TCU - MPTCU (peças 67 a 70) :
"INTRODUÇÃO
1.	Cuidam os autos de tomada de contas especial instaurada pela Universidade Federal da Paraíba-UFPB, em desfavor da Fundação José Américo - FJA, beneficiária dos recursos transferidos, dos Srs. Eugênio Paccelli Trigueiro Pereira, Diretor Executivo da FJA à época, Luiz Enok Gomes da Silva, antecessor do Sr. Eugênio Paccelli, Lucídio dos Anjos Formiga Cabral e Marta Maria Gomes Van Der Linden, fiscais do convênio, em razão da impugnação total das despesas do Convênio 219/2007 (Siafi 601846) , celebrado entre a UFPB e a FJA, tendo por objeto a 'Capacitação de Professores e Tutores e Coordenadores de Polos da UFPB Virtual'.
HISTÓRICO
2.	Conforme disposto no Convênio 219/2007 (p. 94-106 e 209-213, peça 2) , foram previstos R$ 341.099,44 para a execução do objeto, através de descentralização de crédito MEC/SEED/UAB. O ajuste vigeu entre 14/12/2007 e 31/12/2011, após três termos aditivos de prorrogação de prazo.
3.	Os recursos federais foram repassados de uma só vez, mediante a ordem bancária 2008OB901129, de 7/3/2008, no valor de R$ 341.099,44 (peça 6, p. 210) .
4.	Instrução constante à peça 13 afirmou que o fato ensejador desta TCE se ateria à ausência de documentos que comprovem a boa e regular aplicação dos recursos, bem como o cumprimento do objeto pactuado, apesar de entender que as demais irregularidades apontadas têm o condão de evidenciar e corroborar a gestão temerária do Convênio 219/2007.
5.	Assim, o débito exposto na mencionada instrução foi o seguinte: 
	Data para atualização
	Valor original (R$) 
	Débito/Crédito
	Origem do débito
	Responsáveis

	07/03/2008
	  341.099,44
	D
	Impugnação das despesas do Convênio 219/2007, em virtude da ausência da documentação comprobatória, exigida inclusive para a prestação de contas final e a não comprovação da execução do objeto pactuado
	Eugênio Paccelli Trigueiro Pereira, Luiz Enok Gomes da Silva, Lucídio dos Anjos Formiga Cabral, Marta Maria Gomes Van Der Linden e Fundação José Américo- FJA

	28/03/2012
	101.538,95
	C
		
6.	Promovidas as citações (peças 16 a 20, 23 a 27, 31, 43 a 48, 53 e 54) , os responsáveis Eugênio Paccelli Trigueiro Pereira, CPF XXX.996.854-XX, Luiz Enok Gomes da Silva, CPF XXX.184.154-XX, Lucídio dos Anjos Formiga Cabral, CPF XXX.833.883-XX, e Marta Maria Gomes Van Der Linden, CPF XXX.291.244-XX, apresentaram suas alegações de defesa, as quais serão analisadas a seguir. A Fundação José Américo, em virtude de não ter havido êxito na citação via ofício (peças 16, 26, 44 e 46) , foi citada mediante o Edital 0113/2017, publicado no DOU de 06/11/2017 (peças 53 e 54) .
7.	Instrução constante à peça 62 analisou as alegações de defesa e definiu a responsabilidade dos Srs. Eugênio Paccelli Trigueiro Pereira, Luiz Enok Gomes da Silva e da Fundação José Américo-FJA, propondo, por conseguinte, o julgamento pela irregularidade suas contas, condenando-os em débito e aplicando-lhes a multa do artigo 57 da Lei 8.443/92.
8.	Submetidos os autos ao MPTCU (peça 65) , este consignou que, no que tange à imputação de débito aos responsáveis - apesar de estar correta a impugnação total das despesas realizadas com os recursos do Convênio 219/2007, por ausência de comprovação da regular aplicação desses recursos - a indispensável individualização da responsabilização de cada um dos agentes demandaria que fosse promovida a devida segregação de períodos de gestão dos Srs. Eugênio Paccelli Trigueiro Pereira (10/2/2009 a 26/10/2012 - peça 60, p. 5-6) e Luiz Enok Gomes da Silva (1º/2/2006 a 9/2/2009 - peça 32, p. 20) , considerando que o quadro do parágrafo 75.3 da instrução da SecexTCE à peça 62 (p. 11) não fez distinção entre os referidos períodos.
9.	A Exma. Min. Relatora Ana Arraes aquiesceu com as observações do MPTCU e determinou a restituição dos autos à Secex-TCE para a devida individualização dos débitos em discussão.
EXAME TÉCNICO 
10.	Esta Unidade Técnica, de modo a atender à determinação da Exma. Ministra Relatora, realizou análise pormenorizada dos extratos constantes às peças 4 e 5, a fim de promover a devida segregação dos períodos de gestão.
11.	Assim, os débitos imputados do período de gestão do Sr. Luiz Enok serão creditados do débito total imputado ao Sr. Eugenio Paccelli, na forma sugerida pelo Ministério Público de Contas em seu Parecer à peça 65.
12.	Replica-se abaixo, portanto, a proposta realizada à peça 62, com a correção na individualização do débito, na forma da proposta de encaminhamento abaixo.
Da prescrição da pretensão punitiva
13.	Não ocorreu a prescrição da pretensão punitiva do TCU, conforme Acórdão 1441/2016-TCU-Plenário, que uniformizou a jurisprudência acerca dessa questão, uma vez que os atos em análise foram praticados a partir de 07/03/2008 (data de repasse dos recursos) e foram ordenadas as citações no exercício de 2017. O prazo geral de prescrição é aquele indicado no art. 205 do Código Civil, que é de 10 anos, podendo, portanto, haver aplicação de sanções aos responsáveis. Desse modo, passa-se à análise dos atos irregulares praticados.
Análise da boa-fé
14.	Inexistem nos autos elementos que demonstrem a boa-fé dos responsáveis ou a ocorrência de outros excludentes de culpabilidade. Desse modo, as contas devem, desde logo, ser julgadas irregulares, nos termos do art. 202, § 6º, do Regimento Interno/TCU, procedendo-se às suas condenações em débito e às aplicações da multa prevista no art. 57 da Lei 8.443/1992. (Obs.: Tal análise não se aplica à Fundação José Américo, cuja culpa decorre de presunção iuris tantum) 
Elementos adicionais
15.	No âmbito do TC Processo 044.058/2012-8, foi relatada triangulação de recursos no Convênio 219/2007. Verificou-se que no dia 12/5/2011 a Fundação José Américo expediu o ofício 160/2011 ao Banco do Brasil (ag 1618-7) , firmado pelo Sr. Eugênio Paccelli Trigueiro Pereira, diretor executivo, e pelo Sr. Roberto Maia Cavalcanti, diretor adjunto, solicitando transferência de R$ 100.000,00 da conta específica do Convênio 219/2007 (c/c 20.562-1) para a conta de movimento da Fundação José Américo (c/c 19.484-0) . Essa operação foi implementada em 13/5/2011, conforme registrado em extrato bancário de conta corrente e de investimento, desfalcando a conta.
16.	Relatou-se ainda que o recurso retornou à conta bancária específica do Convênio 219/2007 no dia 27/3/2012, conforme consignado em extrato bancário de conta corrente e de investimento. A devolução do dinheiro seguiu o mesmo procedimento: a Fundação José Américo, por intermédio dos mesmos agentes, expediu o ofício 139/2012 ao Banco do Brasil, solicitando transferência da mesma soma (R$ 100.000,00) da conta específica do contrato 041/2010, firmado com a UFPB, para aplicação de recursos federais, para a conta do convênio 219/2007.
17.	Logo em seguida à restituição dos recursos à conta específica do convênio, foi efetuada restituição do saldo deste convênio 219/2007 para a UFPB, por intermédio de GRU, em 28/3/2012.
18.	De fato, a devolução do saldo do convênio, no valor de R$ 101.538,95, feita no dia 28/3/2012 (p. 216-236, peça 6) , mencionada pela CGU em seu Relatório (p. 357-360, peça 7) , deu-se após a triangulação de recursos, irregularidade já mencionada no Relatório do Tomador de contas Especial, porém, entende esta Unidade Técnica que tal valor deve ser considerado na quantificação do débito, abatendo-o, uma vez que foi claramente constatada a saída e posterior entrada de recursos do mesmo valor na conta específica do Convênio 219/2007. 
19.	O entendimento adotado, ao se considerar exclusivamente a conta que realizou a devolução aos cofres da União, tem razão de ser, visto que posicionamento contrário dificultaria a conclusão dos processos da Fundação José Américo, uma vez que a triangulação de recursos entre contas específicas de convênios e outros ajustes era praxe na gestão da Fundação José Américo, o que se leva a uma grande dificuldade de mapear a entrada e saída de recursos dos inúmeros instrumentos firmados, bem como levaria a modificações em citações e decisões já proferidas por esta Corte de Contas, mas que, ao final, teriam o mesmo resultado no que tange à quantificação dos recursos devolvidos à União.
CONCLUSÃO
20.	O exame das alegações de defesa realizado à peça 62, agora corroborado, permitiu definir a responsabilidade dos Srs. Eugênio Paccelli Trigueiro Pereira, Luiz Enok Gomes da Silva e da Fundação José Américo-FJA. Propõe-se, por conseguinte, que sejam julgadas irregulares suas contas, condenando-os em débito e aplicando-lhes a multa do artigo 57 da Lei 8.443/92, na forma exposta na proposta de encaminhamento.
PROPOSTA DE ENCAMINHAMENTO
21.	Diante do exposto, submetem-se os autos à consideração superior, propondo:
21.1.	considerar, para todos os efeitos, revel a Fundação José Américo-FJA, CNPJ 08.667.750/0001-23, dando-se prosseguimento ao processo, conforme preceitua o artigo 12, § 3º, da Lei 8.443/1992 c/c o artigo 202, § 8º, do Regimento Interno do TCU;
21.2.	acolher as alegações de defesa do Sr. Lucídio dos Anjos Formiga Cabral, CPF XXX.833.883-XX, e da Sra. Marta Maria Gomes Van Der Linden, CPF XXX.291.244-XX, julgando regulares suas contas, com fundamento nos arts. 1º, inciso I, 17 e 23, I, da Lei 8.443/1992 c/c os arts. 1º, inciso I, 207 e 214, inciso I, do RITCU, e dando-se quitação plena aos responsáveis;
21.3.	julgar irregulares as contas dos Srs. Eugênio Paccelli Trigueiro Pereira, CPF XXX.996.854-XX, Luiz Enok Gomes da Silva, CPF XXX.184.154-XX, e Fundação José Américo-FJA, CNPJ 08.667.750/0001-23, nos termos dos artigos 1º, inciso I, 16, inciso III, alíneas 'c' e 'd', e 19, caput, da Lei 8.443/1992, imputando débito aos responsáveis, na forma abaixo indicada, e fixando-lhes o prazo de 15 (quinze) dias para que comprovem perante este Tribunal, em respeito ao artigo 214, inciso III, alínea 'a', do Regimento Interno do TCU, o recolhimento da dívida aos cofres da Universidade Federal da Paraíba, atualizada monetariamente e acrescida dos encargos legais, calculados a partir das datas indicadas até a data do efetivo recolhimento e com o abatimento de valores acaso já eventualmente satisfeitos, nos termos da legislação vigente, em decorrência de:
Irregularidade: não comprovação da boa e regular aplicação dos recursos do Convênio 219/2007, celebrado entre a UFPB e a FJA, tendo por objeto a 'Capacitação de Professores e Tutores e Coordenadores de Polos da UFPB Virtual', haja vista a ausência da documentação comprobatória, exigida inclusive para a prestação de contas final.
Condutas: 
 em relação aos Srs. Eugênio Paccelli Trigueiro e Luiz Enok Gomes da Silva: não apresentar documentos comprobatórios suficientes, exigidos inclusive na prestação de contas final;
 em relação à Fundação José Américo: as condutas dos seus administradores.
Nexo causal: 
 em relação aos Srs. Eugênio Paccelli Trigueiro e Luiz Enok Gomes da Silva: a falta dos documentos essenciais à prestação de contas pressupõe a aplicação irregular dos recursos transferidos, resultando em débito.
 em relação à Fundação José Américo: conforme entendimento consagrado no incidente de uniformização apreciado no Acórdão 2763/2011-TCU-Plenário, a entidade privada responde solidariamente com seus administradores, quando estes causarem dano ao Erário, na execução de transferências voluntárias federais, com vistas à consecução de uma finalidade pública, destinadas àquela entidade privada.
Culpabilidade: não é possível afirmar que houve boa-fé dos responsáveis. Além disso, é razoável afirmar que era possível aos responsáveis terem consciência das ilicitudes. (Obs.: Tal análise não se aplica à Fundação José Américo, cuja culpa decorre de presunção iuris tantum) 
	Evidências: Extratos e Prestação de Contas (peças 2-5) , Relatórios da Comissão de TCE (p. 194-214 e 345-347, peça 7) , Pronunciamentos da CGU (p. 242-246 e 345-347, peça 7) 
Dispositivos violados: art. 50 da Portaria Interministerial 127/2008, art. 64 da Portaria Interministerial 507/2011 e art. 10, § 1º, do Decreto 6.170/2007; art. 1° do Decreto 5.992, de 19/12/2006; e arts. 13 e 14 da Portaria MEC 403, de 23/4/2009 c/c o art. 1ª da Portaria MPOG 205, de 22/4/2010; arts. 1º e 2° da Lei 11.273 de 6/2/2006; art. 26 da Lei 11.941, de 27/5/2009; arts. 39, Inciso VII, 57 e 63, § 1°, inciso II, alínea 'b', da Portaria Interministerial MPOGIMF/CGU 127/2008; arts. 52, Inciso VII, 73 e 82, § 1°, inciso II da Portaria Interministerial MPOGIMF/CGU 507/2011 e art. 3° da Instrução Normativa TCU 71/2012; art. 116, inciso I, § 6°, da Lei 8.666/93.
Responsáveis solidários: Eugênio Paccelli Trigueiro Pereira, CPF XXX.996.854-XX, Luiz Enok Gomes da Silva, CPF XXX.184.154-XX e Fundação José Américo- FJA, CNPJ 08.667.750/0001-23
Composição do débito:
	DATA DE OCORRÊNCIA
	VALOR ORIGINAL (R$) 
	DÉBITO/ CRÉDITO
	RESPONSÁVEIS SOLIDÁRIOS

	07/04/2008
	504,00
	D
	Luiz Enok Gomes da Silva e Fundação José Américo

	09/04/2008
	400,01
	D
	
	10/04/2008
	533,62
	D
	
	16/04/2008
	701,37
	D
	
	23/04/2008
	3.000,00
	D
	
	24/04/2008
	360,78
	D
	
	28/04/2008
	756,00
	D
	
	29/04/2008
	1.200,00
	D
	
	21/05/2008
	1.358,46
	D
	
	23/05/2008
	3.000,00
	D
	
	30/05/2008
	175,23
	D
	
	02/06/2008
	504,00
	D
	
	03/06/2008
	8.849,79
	D
	
	04/06/2008
	1.375,23
	D
	
	05/06/2008
	2.556,44
	D
	
	10/06/2008
	6.051,50
	D
	
	11/06/2008
	58,41
	D
	
	17/06/2008
	1.030,80
	D
	
	18/06/2008
	175,23
	D
	
	27/06/2008
	7.532,06
	D
	
	02/07/2008
	1.923,63
	D
	
	03/07/2008
	1.408,00
	D
	
	08/07/2008
	2.999,50
	D
	
	09/07/2008
	1.200,00
	D
	
	10/07/2008
	5.348,45
	D
	
	15/07/2008
	175,23
	D
	
	16/07/2008
	292,05
	D
	
	31/07/2008
	630,00
	D
	
	01/08/2008
	6.975,00
	D
	
	04/08/2008
	10.366,01
	D
	
	08/08/2008
	5.632,26
	D
	
	12/08/2008
	600,00
	D
	
	13/08/2008
	1.008,00
	D
	
	18/08/2008
	1.516,04
	D
	
	20/08/2008
	408,87
	D
	
	25/08/2008
	300,00
	D
	
	28/08/2008
	1.031,77
	D
	
	29/08/2008
	2.675,21
	D
	
	01/09/2008
	11.127,56
	D
	
	03/09/2008
	1.577,07
	D
	
	04/09/2008
	875,23
	D
	
	05/09/2008
	1.100,00
	D
	
	09/09/2008
	4.445,96
	D
	
	10/09/2008
	1.555,76
	D
	
	24/09/2008
	1.580,78
	D
	
	25/09/2008
	175,23
	D
	
	26/09/2008
	600,00
	D
	
	03/10/2008
	6.854,00
	D
	
	10/10/2008
	420,67
	D
	
	21/10/2008
	809,88
	D
	
	27/10/2008
	1.285,02
	D
	
	28/10/2008
	1.343,43
	D
	
	29/10/2008
	1.500,00
	D
	
	31/10/2008
	1.762,41
	D
	
	03/11/2008
	700,00
	D
	
	06/11/2008
	58,41
	D
	
	07/11/2008
	58,41
	D
	
	10/11/2008
	1.612,00
	D
	
	12/11/2008
	9.652,00
	D
	
	14/11/2008
	1.762,41
	D
	
	18/11/2008
	1.158,41
	D
	
	19/11/2008
	618,27
	D
	
	20/11/2008
	706,80
	D
	
	24/11/2008
	252,00
	D
	
	25/11/2008
	154,62
	D
	
	01/12/2008
	2.142,00
	D
	
	02/12/2008
	3.760,00
	D
	
	03/12/2008
	1.860,00
	D
	
	10/12/2008
	10.959,50
	D
	
	15/12/2008
	2.054,94
	D
	
	30/12/2008
	630,00
	D
	
	05/01/2009
	700,00
	D
	
	06/01/2009
	5.086,00
	D
	
	07/01/2009
	600,00
	D
	
	09/01/2009
	252,00
	D
	
	14/01/2009
	744,00
	D
	
	15/01/2009
	630,00
	D
	
	20/01/2009
	661,85
	D
	
	21/01/2009
	754,62
	D
	
	22/01/2009
	58,41
	D
	
	26/01/2009
	496,53
	D
	
	28/01/2009
	154,62
	D
	
	29/01/2009
	600,00
	D
	
	04/02/2009
	1.988,70
	D

	11/3/2008
	341.099,44
	D
	Eugênio Paccelli Trigueiro Pereira e Fundação José Américo

	07/04/2008
	504,00
	C
	
	09/04/2008
	400,01
	C
	
	10/04/2008
	533,62
	C
	
	16/04/2008
	701,37
	C
	
	23/04/2008
	3.000,00
	C
	
	24/04/2008
	360,78
	C
	
	28/04/2008
	756,00
	C
	
	29/04/2008
	1.200,00
	C
	
	21/05/2008
	1.358,46
	C
	
	23/05/2008
	3.000,00
	C
	
	30/05/2008
	175,23
	C
	
	02/06/2008
	504,00
	C
	
	03/06/2008
	8.849,79
	C
	
	04/06/2008
	1.375,23
	C
	
	05/06/2008
	2.556,44
	C
	
	10/06/2008
	6.051,50
	C
	
	11/06/2008
	58,41
	C
	
	17/06/2008
	1.030,80
	C
	
	18/06/2008
	175,23
	C
	
	27/06/2008
	7.532,06
	C
	
	02/07/2008
	1.923,63
	C
	
	03/07/2008
	1.408,00
	C
	
	08/07/2008
	2.999,50
	C
	
	09/07/2008
	1.200,00
	C
	
	10/07/2008
	5.348,45
	C
	
	15/07/2008
	175,23
	C
	
	16/07/2008
	292,05
	C
	
	31/07/2008
	630,00
	C
	
	01/08/2008
	6.975,00
	C
	
	04/08/2008
	10.366,01
	C
	
	08/08/2008
	5.632,26
	C
	
	12/08/2008
	600,00
	C
	
	13/08/2008
	1.008,00
	C
	
	18/08/2008
	1.516,04
	C
	
	20/08/2008
	408,87
	C
	
	25/08/2008
	300,00
	C
	
	28/08/2008
	1.031,77
	C
	
	29/08/2008
	2.675,21
	C
	
	01/09/2008
	11.127,56
	C
	
	03/09/2008
	1.577,07
	C
	
	04/09/2008
	875,23
	C
	
	05/09/2008
	1.100,00
	C
	
	09/09/2008
	4.445,96
	C
	
	10/09/2008
	1.555,76
	C
	
	24/09/2008
	1.580,78
	C
	
	25/09/2008
	175,23
	C
	
	26/09/2008
	600,00
	C
	
	03/10/2008
	6.854,00
	C
	
	10/10/2008
	420,67
	C
	
	21/10/2008
	809,88
	C
	
	27/10/2008
	1.285,02
	C
	
	28/10/2008
	1.343,43
	C
	
	29/10/2008
	1.500,00
	C
	
	31/10/2008
	1.762,41
	C
	
	03/11/2008
	700,00
	C
	
	06/11/2008
	58,41
	C
	
	07/11/2008
	58,41
	C
	
	10/11/2008
	1.612,00
	C
	
	12/11/2008
	9.652,00
	C
	
	14/11/2008
	1.762,41
	C
	
	18/11/2008
	1.158,41
	C
	
	19/11/2008
	618,27
	C
	
	20/11/2008
	706,80
	C
	
	24/11/2008
	252,00
	C
	
	25/11/2008
	154,62
	C
	
	01/12/2008
	2.142,00
	C
	
	02/12/2008
	3.760,00
	C
	
	03/12/2008
	1.860,00
	C
	
	10/12/2008
	10.959,50
	C
	
	15/12/2008
	2.054,94
	C
	
	30/12/2008
	630,00
	C
	
	05/01/2009
	700,00
	C
	
	06/01/2009
	5.086,00
	C
	
	07/01/2009
	600,00
	C
	
	09/01/2009
	252,00
	C
	
	14/01/2009
	744,00
	C
	
	15/01/2009
	630,00
	C
	
	20/01/2009
	661,85
	C
	
	21/01/2009
	754,62
	C
	
	22/01/2009
	58,41
	C
	
	26/01/2009
	496,53
	C
	
	28/01/2009
	154,62
	C
	
	29/01/2009
	600,00
	C
	
	04/02/2009
	1.988,70
	C
	
	28/3/2012
	101.538,95
	C
	
21.4.	aplicar, com fundamento no artigo 57 da Lei 8.443/1992 c/c o artigo 267 do Regimento Interno do TCU, multa aos responsáveis Eugênio Paccelli Trigueiro Pereira, Luiz Enok Gomes da Silva e Fundação José Américo-FJA, fixando-lhes o prazo de 15 (quinze) dias, a partir da notificação, para que, nos termos do artigo 214, inciso III, alínea 'a', do Regimento Interno do TCU, comprovem perante este Tribunal o recolhimento aos cofres do Tesouro Nacional dos valores, atualizados monetariamente desde a data do acórdão condenatório até a do efetivo recolhimento, se for pago após o vencimento, na forma da legislação em vigor;
21.5.	solicitar à Advocacia-Geral da União, por intermédio do Ministério Público, as medidas necessárias ao arresto dos bens dos responsáveis, nos exatos termos do art. 61 da Lei 8.443/1992;
21.6.	autorizar, desde logo, a cobrança judicial das dívidas, nos termos do artigo 28, inciso II, da Lei 8.443/1992 c/c o artigo 219, inciso II, do Regimento Interno do TCU, caso não atendidas as notificações;
21.7.	autorizar, desde logo, com fundamento no artigo 26 da Lei 8.443/1992 c/c o artigo 217 do Regimento Interno do TCU, caso seja do interesse dos responsáveis, o parcelamento da importância devida em até 36 (trinta e seis) parcelas, incidindo sobre cada uma, corrigida monetariamente, os correspondentes acréscimos legais; sem prejuízo de alertá-los de que, caso optem por essa forma de pagamento, a falta de comprovação do recolhimento de qualquer parcela implicará o vencimento antecipado do saldo devedor, nos termos do artigo 26, parágrafo único, da Lei nº 8.443/1992;	
21.8.	 encaminhar cópia do acórdão que vier a ser prolatado pelo Tribunal, acompanhado do relatório e voto que o fundamentaram ao Procurador-Chefe da Procuradoria da República no Estado da Paraíba, nos termos do art. 16, § 3º, da Lei 8.443/92, informando-lhe  que o inteiro teor da deliberação pode ser consultado no endereço www.tcu.gov.br/acordaos."
2.	Reproduzo, na sequência, o parecer do Ministério Público junto ao TCU (peça 70) :
"Diante dos elementos constantes dos autos, este representante do Ministério Público de Contas da União manifesta-se de acordo com a proposta oferecida pela Secretaria de Controle Externo de Tomada de Contas Especial (SecexTCE) , em pareceres uniformes (peças 67 a 69) .
Sugere, contudo, considerando a proposta da unidade técnica (parágrafo 21.3 da instrução à peça 67, p. 4) , que o fundamento para o julgamento pela irregularidade das contas dos responsáveis seja alterado para as alíneas 'b' e 'c' do inciso III do art. 16 da Lei 8.443/1992, visto que não há elementos nos autos para justificar o julgamento das contas com base na alínea "d" do referido dispositivo legal, por pressupor a ocorrência de 'desfalque ou desvio de dinheiros, bens ou valores públicos'.
Propõe, ainda, que a aplicação de sanção aos responsáveis seja levada a efeito de forma individualizada, tendo em vista que tal condição não foi indicada pela unidade técnica em sua proposta de encaminhamento (parágrafo 21.4 da instrução à peça 67, p. 8) ."
	É o relatório.

Fábio Vinícius Maia Trigueiro (OAB/PB 16.027) representando Eugênio Paccelli Trigueiro Pereira; Bruno Maia Bastos (OAB/PB 8.430) e outros representando Luiz Enok Gomes da Silva; Ana Carla Cavalcante de Araújo (OAB/PB 15.047) representando Marta Maria Gomes Van Der Linden e Lucídio dos Anjos Formiga Cabral.

Procurador Rodrigo Medeiros de Lima.

TOMADA DE CONTAS ESPECIAL. IRREGULARIDADES NA APLICAÇÃO DE RECURSOS DE CONVÊNIO CELEBRADO ENTRE A UNIVERSIDADE FEDERAL DA PARAÍBA E A FUNDAÇÃO JOSÉ AMÉRICO. CITAÇÃO. REVELIA DA FUNDAÇÃO. ACOLHIMENTO DAS ALEGAÇÕES DE FISCAIS DO CONVÊNIO. REJEIÇÃO DAS ALEGAÇÕES DOS DIRIGENTES DA ENTIDADE. CONTAS IRREGULARES. DÉBITO. MULTA. ARRESTO DE BENS.

TOMADA DE CONTAS ESPECIAL (TCE)

Secretaria de Controle Externo de Tomada de Contas Especial - SecexTCE.

Tratam os autos de tomada de contas especial instaurada pela Universidade Federal da Paraíba - UFPB em desfavor da Fundação José Américo - FJA, Eugênio Paccelli Trigueiro Pereira, Luiz Enok Gomes da Silva, Lucídio dos Anjos Formiga Cabral e Marta Maria Gomes Van Der Linden, em razão da impugnação total das despesas do Convênio 219/2007 (Siafi 601846) , celebrado entre a universidade e a fundação, tendo por objeto a "Capacitação de Professores e Tutores e Coordenadores de Polos da UFPB Virtual".
2.	A apuração inicial conduzida pelo órgão instaurador apontou dano no valor de R$ 284.070,68 (valor original) : parte por irregularidades diversas, parte por falta de documentação comprobatória.
3.	Contudo, a Controladoria-Geral da União - CGU, mediante o Despacho 3046/2015 (peça 7, p. 242-246) , restituiu o processo ao tomador de contas especial para que revisse o valor apurado, já que restara consignada a ausência de documentação exigida para a prestação de contas e, consequentemente, a não comprovação da execução do objeto pactuado e da consecução do objetivo pretendido com a celebração do instrumento, o que ensejaria a não aprovação da prestação de contas e a impugnação total dos recursos repassados. Desse modo, a comissão de TCE emitiu novo relatório (peça 7, p. 345-347) , com os novos valores de débito imputados.
4.	Neste Tribunal, a então Secretaria de Controle Externo no Estado da Paraíba - Secex/PB, unidade responsável pela instrução do processo à época, em consonância com o apurado pela CGU, concluiu pela impugnação total das despesas, uma vez que inexistem documentos que comprovem a execução do objeto pactuado com os recursos da avença e, por conseguinte, a boa e regular aplicação dos valores repassados, com ausência de documentos essenciais para uma adequada prestação de contas final.
5.	O valor total do débito corresponde a R$ 341.099,44 (data-base 7/3/2008) , devendo ser abatida a quantia de R$ 101.538,95, restituída em 28/3/2012 (peça 6, p. 216-236) .
6.	Promovidas as citações, os responsáveis Eugênio Paccelli, Luiz Enok, Lucídio dos Anjos e Marta Maria Gomes apresentaram suas alegações de defesa. A fundação não se manifestou quanto às irregularidades verificadas e, por conseguinte será considerada revel, dando-se prosseguimento ao processo, de acordo com o art. 12, § 3º, da Lei 8.443/1992.
7.	Os pareceres da Secretaria de Controle Externo de Tomada de Contas Especial -  SecexTCE (peças 62-64) , unidade atualmente responsável pela instrução do processo, foram pela irregularidade das contas de Eugênio Paccelli, Luiz Enok e da entidade, com condenação ao pagamento de débito e aplicação da multa do art. 57 da Lei 8.443/1992, e pela regularidade das contas de Lucídio dos Anjos e Marta Maria Gomes.
8.	Contudo, o Ministério Público junto ao TCU - MPTCU (peça 65) entendeu ser indispensável individualizar a responsabilização de cada um dos agentes, promovendo-se a devida segregação dos períodos de gestão de Eugênio Paccelli (10/2/2009 a 26/10/2012) e Luiz Enok (1º/2/2006 a 9/2/2009) .
9.	Determinei a restituição dos autos à unidade técnica, para o devido saneamento do processo, com posterior envio ao Parquet.
10.	Em sua derradeira instrução (peça 67) , a SecexTCE opinou por que os débitos imputados ao período de gestão de Luiz Enok sejam creditados do débito total imputado a Eugenio Paccelli. 
11.	Acolho as manifestações precedentes e incorporo seus fundamentos como minhas razões de decidir. Passo, ainda, a tecer algumas ponderações que considero importantes para fundamentar a proposta de decisão. 
12.	As irregularidades sobre as quais os responsáveis foram chamados a se manifestar dizem respeito à não comprovação da boa e regular aplicação dos recursos do Convênio 219/2007, ante a ausência da documentação comprobatória e a não comprovação da execução do objeto pactuado.
13.	A partir dos elementos da defesa foi possível concluir, entretanto, que se realizou o objeto avençado (peças 35 a 37) . Contudo, permaneceu ausente a documentação relacionada à execução do convênio, impossibilitando tecer juízo sobre o nexo entre os recursos transferidos e o objeto. 
14.	No que se refere aos responsáveis Lucídio dos Anjos Formiga Cabral e Marta Maria Gomes Van Der Linden, fiscais do convênio, restou demonstrado que as atribuições do cargo e as ações desenvolvidas se restringiam à execução do objeto, sem relação com os aspectos financeiros e contábeis. Assim, a prestação de contas, com comprovação documental do uso dos recursos, não estava sob o gerenciamento dos dois responsáveis.
15.	No voto que precedeu o Acórdão 1228/2019-TCU-Plenário, exarei entendimento semelhante, no sentido de não atribuir responsabilidade a fiscal do convênio e julgar regulares suas contas, retirando a responsabilidade acerca do débito imputado.
16.	Compete aos responsáveis pelos recursos demonstrar sua correta destinação, consoante jurisprudência pacificada nesta Corte de Contas e no Supremo Tribunal Federal. Desse modo, diante da falta de documentação comprobatória, não é possível acolher as alegações dos dirigentes Eugênio Paccelli e Luiz Enok, que geriram os recursos da avença.
17.	Também a Fundação José Américo, beneficiária dos recursos, ante sua revelia e a consequente falta de comprovação do uso regular dos recursos, em conjunto com os responsáveis acima indicados, deve ter as contas julgadas irregulares, com imputação de débito e aplicação da multa do artigo 57 da Lei 8.443/1992.
18.	No tocante à proposta de arresto dos bens, não constaram da instrução da unidade técnica as razões que a motivaram; tal medida deve ser adotada quando há risco de frustração a futura ação executiva. 
19.	Embora não tenham sido trazidos aos autos elementos que denotem o risco de prejudicar futura ação executiva, a providência guarda relação com o conjunto das irregularidades verificadas nos convênios firmados entre a UFPB e a FJA, que geraram enorme prejuízo, conforme relatado no TC Processo 044.058/2012-8 (relator ministro José Jorge) , julgado por meio do Acórdão 1454/2014-TCU-Plenário, que determinou a instauração de tomadas de contas especiais em 23 convênios; parte desses processos foi julgada no âmbito do TCU e envolve montantes que alcançam dezenas de milhões de reais.
20.	Sobre a matéria, recentemente foi exarada comunicação no Plenário do TCU (12/8/2020) na qual o eminente ministro Benjamin Zymler destacou as dificuldades e os riscos que a Advocacia-Geral da União e outros órgãos encontram para dar efetividade a ações de arresto. Entre os obstáculos destacou-se o fato de que o acórdão do TCU ainda não transitado em julgado, por estar sujeito a recurso, não está sendo admitido para justificar o ajuizamento da ação, tendo em vista a atual interpretação que vem sendo dada à redação do art. 806 do novo Código de Processo Civil.
21.	Nesse sentido, entendo que, como medida excepcional, bastante gravosa e com riscos de se mostrar infrutífera, é necessário prudência nas deliberações que determinem providências para arresto de bens, de modo a reservá-las a situações em que haja risco de não recuperação do prejuízo por outros meios e viabilidade da ação. 
22.	No caso em exame, como mencionei antes neste voto, foram autuadas 23 TCEs relacionadas aos mesmos problemas verificados na entidade. Parcela desses processos já tem trânsito em julgado. No TC Processo 012.010/2015-4, por exemplo, determinou-se, por meio do Acórdão 1228/2019-TCU-Plenário, o arresto dos bens da Fundação José Américo e de Eugenio Paccelli e teve o trânsito em julgado declarado em 18/3/2020. Assim, considerando que já há decisões definitivas em relação à situação irregular e aos responsáveis envolvidos, agregar mais uma deliberação apenas eleva o valor a se buscar, e o risco de elidir os débitos mostra-se reduzido.
23.	No Acórdão 194/2019-TCU-Plenário, resultante de uma das tomadas de contas especiais dos convênios da FJA, o Plenário endossou proposta por mim formulada acerca do arresto de bens. No acórdão condutor da deliberação, assim me pronunciei:
"35. Encerrando o exame sobre as responsabilidades da Fundação José Américo, de Eugênio Paccelli Trigueiro Pereira e Roberto Maia Cavalcanti, tendo em vista a nocividade dos atos praticados e a magnitude do dano ao erário (R$ 9.722.975,10) , que, atualizado monetariamente, corresponde hoje a mais de R$ 18 milhões, defendo que seja solicitada à Advocacia-Geral da União, por intermédio do Ministério Público, as medidas necessárias ao arresto dos bens dos citados responsáveis, nos exatos termos do art. 61 da Lei 8.443/1992."
24.	Entendo que o presente caso se enquadra no mesmo risco mencionado naquele voto, pois a magnitude do dano revela, por si, o risco de dificuldade para recuperar os recursos. Assim, por integrar o mesmo conjunto de processos, nos quais a providência já vem sendo adotada pelo Tribunal, concluo que o encaminhamento proposto pela unidade técnica, fundado no art. 61 da Lei 8.443/1992, deve ser adotado.
25.	Diante do quadro ora delineado, ante a gravidade dos fatos e a reincidência na prática de irregularidades causadoras de prejuízos aos cofres públicos, proponho, ainda, a multa prevista no art. 57 da mesma lei.  
26.	Quanto ao valor atribuído à sanção, em atenção às disposições do art. 22, § 2º, da Lei de Introdução às Normas do Direito Brasileiro, tem-se que a irregularidade referente a omissão no dever de prestar contas configura conduta grave, capaz de gerar presunção de prejuízo ao erário no valor total captado. Por outro lado, tendo em vista que já foram imputadas diversas outras multas aos responsáveis em TCEs relativas a convênios da fundação, atribuo à multa o percentual próximo a 30% do valor atualizado do dano.
27.	Acolhendo a proposta do MPTCU (peça 70) , faço, adicionalmente, breve correção acerca do fundamento legal mencionado na proposta de encaminhamento formulada pela unidade instrutiva, isto é, as alíneas "c" e "d" do inciso III do art. 16 da Lei 8.443/1992. 
28.	Entendo ser aplicáveis as alíneas "b" e "c" do mesmo dispositivo legal. A substituição da alínea "d" pela "b" se dá em razão de as irregularidades motivadoras do julgamento pela irregularidade relatadas nestes autos não terem apontado evidências de desfalque ou desvio (alínea "d") . Houve a demonstração do dano (alínea "c") , ante a falta de comprovação do nexo entre os recursos transferidos e o objeto a que foram destinados, e a prática de infração à norma legal (alínea "b") , consignada na falta de prestação de contas a que estavam obrigados em virtude de lei.
29.	Em suma, tendo em vista a inexistência de elementos que permitam concluir pela boa-fé de Eugênio Paccelli Trigueiro Pereira, Luiz Enok Gomes da Silva e da Fundação José Américo, proponho a irregularidade das contas, condenação ao pagamento do débito apurado e imputação de multa.
	Ante o exposto, ao endossar as manifestações da unidade técnica e do MPTCU, voto por que o Tribunal adote a deliberação que submeto a sua consideração.
TCU, Sala das Sessões Ministro Luciano Brandão Alves de Souza, em 8 de dezembro de 2020.
ANA ARRAES 
Relatora